【裁判字號】    94,訴,495
【裁判日期】    950324
【裁判案由】    損害賠償
【裁判全文】
臺灣嘉義地方法院民事判決               94年度訴字第495號
原        告  丙○○
兼訴訟代理人  甲○○
被        告  乙○○
上被告因過失傷害案件，經原告提起刑事附帶民事訴訟請求侵權
行為損害賠償，經本院刑事庭裁定移送前來，本院於民國九十五
年三月十日言詞辯論終結，判決如下：
    主      文
被告應給付原告丙○○新台幣貳萬元，給付原告甲○○新臺幣伍
拾捌萬貳仟佰捌拾元，及均自民國九十四年二月五日起至清償
日止，按年利率百分之五計算之利息。
原告其餘之訴駁回。
訴訟費用由被告負擔二分之一，餘由原告負擔。
本判決原告丙○○勝訴部分，於其以新台幣柒仟元為被告供擔保
後，得假執行。但被告如於執行標的物拍定、變賣前，以新台幣
貳萬元為原告丙○○預供擔保後，得免為假執行。
本判決原告甲○○勝訴部份，於其以新台幣壹拾玖萬伍仟元為被
告供擔保後，得假執行。但被告如於執行標的物拍定、變賣前，
以新台幣伍拾捌萬貳仟佰捌拾元為原告甲○○預供擔保後，得
免為假執行。
原告其餘假執行聲請駁回。
    事實及理由
一、按訴狀送達後，原告不得將原訴變更或追加他訴，但擴張或
    減縮應受判決事項之聲明者，不在此限，民事訴訟法第二百
    五十五條第一項第三款定有明文。本件原告起訴原請求被告
    應給付原告新台幣（下同）一百二十萬元，及自起訴狀繕本
    送達翌日起至清償日止，按年利率百分之五計算之利息，嗣
    於訴訟進行中，減縮聲明為被告應給付原告丙○○五萬元，
    給付被告甲○○六十三萬二千三百八十元，及均自起訴狀繕
    本送達翌日起至清償日止，按年利率百分之五計算之利息，
    核諸前開法文所示，應予准許，先予敘明。
二、原告起訴主張：
  (一)被告乙○○明知駕駛人飲用酒類至特定程度（吐氣所含酒精
    濃度達每公升０點五五毫克以上），將不能安全駕駛動力交
    通工具，依法不得駕駛，竟於民國九十三年十一月六日十三
    時許，在嘉義市西區某朋友之住處飲用米酒後，明知其注意
    力無法集中，已顯然無法正常駕駛之情況下，仍駕駛車牌號
    碼二八八三─ＪＣ號自用小客車，沿嘉義市西區由西往東方
    向行駛，迄同日十四時十五分許，行經嘉義市東區○○○○○道路時，本應注意汽車行駛時，駕駛人應注意車前狀況及
    兩車併行之間隔，並隨時採取必要之安全措施，且依當時情
    形並無不能注意之情形，竟疏於注意車前狀況，失控駛入對
    向車道，適有原告甲○○駕駛車牌號碼Ｙ六─二九０三號自
    小客車內載原告丙○○，沿嘉義市東區○○○○○道路由西
    往東方向駛來而遭被告所駕前開車輛撞擊，致原告甲○○因
    此受有頭部外傷、腦震盪、胸腹部挫傷、頸脊椎受傷併頸部
    第四到第七頸椎神經根病變之傷害，原告丙○○則受有顏面
    裂傷約○‧四公分之傷害。被告嗣經警委請財團法人嘉義基
    督教醫院抽血檢測，查知其血液中酒精濃度為一百七十一
    mg/dl（經換算吐氣所含酒精濃度為每公升０‧八五毫克）
    。其上開過失傷害原告二人之犯行，業經法院判決確定。
  (二)原告二人因被告之前開過失行為而受有前述之傷害，則原告
    受傷之結果與被告之過失行為間，即有相當因果關係，為此
    依據侵權行為之規定，請求被告賠償原告丙○○五萬元、原
    告甲○○六十三萬二千三百八十元，及均自起訴狀繕本送達
    翌日起至清償日止，按年利率百分之五計算之利息，並願供
    擔保，請准宣告假執行。茲將請求明細臚列如下：
  1.原告丙○○部分：
    請求被告賠償精神慰撫金五萬元。
  2.原告甲○○部分：
    (1)醫療費：八萬三千九百元。
    (2)不能工作之損失：三十四萬八千四百八十元。
      原告甲○○主張其在本件車禍前，原係在家手工自製萬年
      青盆栽銷售，偶在嘉義市衣蝶百貨幫人代班，月收入約三
      萬元，有嘉義縣水上鄉民生村村長所出具之證明書可證。
      自九十三年十一月六日車禍受傷後，至少有一年十個月的
      時間無法工作，而以我國勞工之每月最低基本工資一萬五
      千八百四十元作為計算基準，被告至少受有三十四萬八千
      四百八十元之損失。
    (3)精神慰撫金：二十萬元。
      原告甲○○受有前開傷勢，須長期服藥，且行動不便，全
      身酸麻，寢食難安，日後尚須另外進行頸椎部份之手術，
      身心所受之折磨非外人所能體會，精神受有莫大痛苦，爰
      請求二十萬元之精神慰撫金。
三、被告則請求駁回原告之訴，並以下列情詞置辯：
    對原告主張被告酒後駕車駛入對向車道致使其二人受有前開
    傷害之事實不為爭執，刑事部份業經判決確定並易科罰金執
    行完畢，本件事故因為係被告酒後駕車所致，故保險公司不
    願理賠汽車強制責任險之部分，以及對原告請求八萬三千九
    百元之醫藥費部分沒有意見，至於原告甲○○所受傷勢是否
    須休養到一年十個月都無法工作，請求向醫院函查。原告請
    求之金額對被告而言太高，被告無力賠償。
四、本院之判斷：
  (一)經查，被告乙○○於九十三年十一月六日十三時許，在嘉義
    市西區某朋友之住處飲用米酒後，明知其注意力無法集中，
    顯然無法正常駕駛之情況下，仍駕駛車牌號碼二八八三─Ｊ
    Ｃ號自用小客車，沿嘉義市西區由西往東方向行駛，迄同日
    十四時十五分許，行經嘉義市東區○○○○○道路時，本應
    注意汽車行駛時，駕駛人應注意車前狀況及兩車併行之間隔
    ，並隨時採取必要之安全措施，且依當時情形並無不能注意
    之情形，竟疏於注意車前狀況，失控駛入對向車道，適有原
    告甲○○駕駛車牌號碼Ｙ六─二九０三號自小客車內載原告
    丙○○，沿嘉義市東區○○○○○道路由西往東方向駛來而
    遭被告所駕車輛撞擊，致原告甲○○因此受有頭部外傷、腦
    震盪、胸腹部挫傷、頸脊椎受傷併頸部第四到第七頸椎神經
    根病變之傷害，原告丙○○則受有顏面裂傷約○‧四公分之
    傷害。被告嗣經警委請財團法人嘉義基督教醫院抽血檢測之
    結果，測得被告血液中酒精濃度為一百七十一mg/dl（經換
    算吐氣所含酒精濃度為每公升０‧八五毫克），而被告因上
    開酒後駕車致人受傷之行為，業經本院以九十四年度嘉交簡
    字第九十號刑事簡易判決對被告酒後駕車部分判處有期徒刑
    六月，得易科罰金，過失傷害部分，判處有期徒刑五月，得
    易科罰金，上開兩罪定應執行有期徒刑十月，得易科罰金確
    定，此有該案刑事判決附卷可參，且為被告所不爭執，並經
    本院依職權調閱該刑事卷宗全卷審認無訛，是此部分事實即
    堪認定。
  (二)按汽車、機車或其他非依軌道行駛之動力車輛，在使用中加
    損害於他人者，駕駛人應賠償因此所生之損害；另不法侵害
    他人之身體或健康者，對於被害人因此喪失或減少勞動能力
    或增加生活上之需要時，應負損害賠償責任；及不法侵害他
    人之身體、健康、名譽、自由、信用、隱私、貞操，或不法
    侵害其他人格法益而情節重大者，被害人雖非財產上之損害
    ，亦得請求賠償相當之金額，民法第一百九十一條之二前段
    、第一百八十八條第一項、第一百九十三條、第一百九十五
    條分別定有明文。又汽車駕駛人飲用酒類後其吐氣所含酒精
    濃度超過每公升○‧二五毫克或血液中酒精濃度超過百分之
    ○‧○五以上者，不得駕車；且汽車行駛時，駕駛人應注意
    車前狀況及兩車併行之間隔，並隨時採取必要之安全措施，
    道路交通安全規則第一百十四條第二款及第九十四條第三項
    亦規定甚明。被告駕車本應注意上述道路交通安全規則之規
    定，且依肇事時天候晴、日間自然光線、市區道路○○路、
    一般車道、路面鋪裝柏油、路面狀況乾燥、無缺陷、無障礙
    物及視距良好等情況，並無不能注意之情事，竟疏未注意及
    此，以致酒後駕車肇事，致原告二人因此分別受有上述之傷
    害，是被告之過失駕駛行為，核與原告二人之受傷間，具有
    相當因果關係，其過失傷害責任甚明。從而原告二人依據侵
    權行為之法律關係，請求被告賠償其二人所受之損害，自屬
    有據。茲就原告請求之損害賠償之項目及金額是否應予准許
    ，分述如下：
  1.醫療費部分：原告甲○○主張其因此次車禍支出醫療費用八
    萬三千九百元之事實，業據其提出收據及診斷證明書等件為
    證，且為被告所不爭執（見本院九十四年十月六日言詞辯論
    筆錄第一頁），是原告甲○○此部分請求為有理由，應予准
    許。
  2.減損勞動能力部分：原告甲○○主張其九十三年十一月六日
    車禍受傷後，至少有一年十個月的時間無法工作等語，本院
    審酌原告甲○○提出之財團法人天主教聖馬爾定醫院九十四
    年七月十九日診斷證明書，該證明書記載：甲○○九十三年
    十一月八日外科急診檢查，九十三年十一月九日入院治療，
    於九十三年十一月二十日出院，共住院十二日，不宜劇烈運
    動，需復健治療五年等語，以及本院依職權向財團法人聖馬
    爾定醫院函詢原告傷勢治療之情形，經該院於九十四年七月
    三十日函覆：患者甲○○因頸神經根受損，會持續有頸部及
    雙上肢酸、麻、痛等情況，可能不宜從事粗重工作，有該函
    附卷可稽，認原告主張其因本次事故至少有一年十個月無法
    工作乙節為可採；又本院認原告因上述傷害所造成不能工作
    之損失，宜依行政院勞工委員會於八十六年十月十六日發布
    之每月最低基本工資額一萬五千八百四十元計算，依此計算
    之結果，原告甲○○得請求被告賠償之減損勞動能力損失金
    額為三十四萬八千四百八十元【計算式：15,840（元）×22
    （月）＝348,480（元）】。
  3.精神慰撫金部分：按慰撫金數額之認定，除依被害人及其家
    屬所受身體上及精神上痛苦程度及所造成之影響二者予以衡
    量外，尚須斟酌雙方之身分資力與加害之程度等情予以核定
    。查原告甲○○因本次車禍，受有頭部外傷、腦震盪、胸腹
    部挫傷、頸脊椎受傷併頸部第四到第七頸椎神經根病變之傷
    害，不宜劇烈運動，需復健治療五年，且其因頸神經根受損
    ，會持續有頸部及雙上肢酸、麻、痛等情況，可能不宜從事
    粗重工作，而原告丙○○則受有顏面裂傷約○‧四公分之傷
    害、現應可正常工作等情，有原告提出之診斷證明書六紙及
    財團法人天主教聖馬爾定醫院九十四年七月三十日（九四）
    惠醫字第○九八六號函覆在卷可參。又原告丙○○為高中肄
    業、於順得汽車電機行擔任電機技士、月薪為三萬二千元、
    九十二年間受有薪資所得二十七萬五千元，名下有土地一筆
    、汽車一部；原告甲○○從事手工自製盆栽，及在百貨公司
    從事代班工作，每月收入約三萬元，九十二年間領有股利一
    千五百二十二元，名下有房屋、土地、汽車及投資各一筆；
    被告為高職畢業、職業務農、九十二年受有薪資所得一萬七
    千二百六十五元、名下無登記財產等情，此業據兩造於警詢
    中陳明，並有原告之職務證明書二紙及兩造之稅務電子閘門
    財產所得調件明細表在卷可按。本院綜參上情，認原告丙○○此部份請求以二萬元為適當，原告甲○○此部分請求以十
    五萬元為適當，逾此部分之請求為無理由，不予准許。
  4.綜上所述，原告丙○○所受之損害為二萬元，原告甲○○所
    受之損害合計為五十八萬二千三百八十元【計算式：83,900
    （元）＋348,480（元）＋200,000（元）＝582,380（元）
    】。
  (三)又按給付有確定期限者，債務人自期限屆滿時起，負遲延責
    任。給付無確定期限者，債務人於債權人得請求給付時，經
    其催告而未為給付，自受催告時起，負遲延責任。其經債權
    人起訴而送達訴狀，或依督促程序送達支付命令，或為其他
    相類之行為者，與催告有同一之效力；民法第二百二十九條
    第一、二項分別定有明文。又遲延之債務，以支付金錢為標
    的者，債權人得請求依法定利率計算之遲延利息。但約定利
    率較高者，仍從其約定利率；而應付利息之債務，其利率未
    經約定，亦無法律可據者，週年利率為百分之五；亦為同法
    第二百三十三條第一項及第二百零三條所明定。查本件原告
    二人請求被告應給付之前開金額，並未定有給付之期限，則
    原告請求自附帶民事訴訟起訴狀繕本送達之翌日起，按年利
    率百分之五計算之利息，並未逾其所得請求之範圍，自無不
    合；查原告附帶民事訴訟起訴狀繕本係於九十四年二月四日
    送達被告收受（參見本院九十四年度嘉交簡附民字第四號卷
    第十三頁），則原告請求被告應自起訴狀繕本送達翌日即九
    十四年二月五日起，按年利率百分之五計算遲延利息，核與
    上開規定並無違背，自無不合。
五、綜上所述，原告二人依據侵權行為損害賠償之法律關係，請
    求被告賠償原告丙○○二萬元，賠償原告甲○○五十八萬二
    千三百八十元，及均自起訴狀繕本送達翌日即九十四年二月
    五日起至清償日止，按年利率百分之五計算之利息，即有理
    由，應予准許，逾此所為之請求，為無理由，應予駁回。
六、本件為判決之基礎已臻明確，兩造其餘主張陳述核與判決結
    果無影響，爰不予逐一論述，附此敘明。
七、又本件為關於財產權之訴訟，固命被告給付原告丙○○部分
    未逾五十萬元，惟本件原告既合併起訴，且本院命被告給付
    原告丙○○及甲○○之金額合計已逾五十萬元，則本院自無
    從依據民事訴訟法第三百八十九條第一項第五款規定就原告
    丙○○部分依職權宣告假執行；從而，原告丙○○及甲○○
    均陳明願供擔保請准宣告假執行，就其勝訴部分核無不合，
    爰酌定如主文第四、五項所示金額予以准許。本院並依同法
    第三百九十二條第二項、第三項規定，依職權宣告被告得供
    擔保，免為假執行；另原告敗訴部分，假執行之聲請已失所
    附麗，應併予駁回。
八、據上論結，本件原告之訴為一部有理由，一部無理由，依民
    事訴訟法第七十九條、第八十五條第一項前段、第三百九十
    條、第三百九十二條第二項、第三項，判決如主文。
中    華    民    國    95    年    3     月    24    日
                    民二庭  法  官  林福來
以上正本係照原本作成。
如對本判決上訴須於判決送達後20日內向本院提出上訴狀。
中    華    民    國    95    年    3     月    24    日
                            書記官  侯學義


司法院資訊處製作；財團法人民間司法改革基金會備份。
